臺灣屏東地方法院刑事判決             100年度選訴字第17號
公  訴  人  臺灣屏東地方法院檢察署檢察官
被      告  蔡文芳
選任辯護人  葉武侯律師
被      告  徐國忠
選任辯護人  陳世明律師
被      告  李潘純
上列被告等因賄選案件，經檢察官提起公訴（99年度選偵字第14
9 號），本院判決如下：
    主  文
徐國忠對於有投票權之人，交付賄賂，而約其投票權為一定之行
使，處有期徒刑壹年捌月，褫奪公權肆年。緩刑伍年，並向公庫
支付新臺幣伍萬元。
李潘純有投票權之人，收受賄賂，而許以其投票權為一定之行使
，處有期徒刑月，如易科罰金，以新臺幣壹仟元折算壹日，褫
奪公權壹年。緩刑年。未扣案之賄賂新臺幣壹仟元沒收之。
蔡文芳無罪。
    事  實
一、徐國忠為圖使屏東縣萬巒鄉第19屆鄉民代表候選人登記第1
    號不知情之陳平貴（業經檢察官為不起訴處分確定）能順利
    當選，竟不思以正當合法手段輔選，而基於對有投票權人交
    付賄賂之犯意，於民國99年6 月初某日下午4 、5 許，至有
    投票權人李潘純位於屏東縣萬巒鄉○○村○○路28之2 號之
    住處前，交付新臺幣（下同）1 千元與李潘純，並向李潘純
    表示請投票與陳平貴，李潘純乃允諾而基於收受賄賂之犯意
    收受之。嗣經警接獲舉報，報請臺灣屏東地方法院檢察署檢
    察官，由該署檢察官指揮屏東縣政府警察局內埔分局偵辦，
    始循線查悉上情。
二、案經臺灣屏東地方法院檢察署檢察官指揮屏東縣政府警察局
    內埔分局，暨屏東縣政府警察局內埔分局報請臺灣屏東地方
    法院檢察署檢察官偵查起訴。
    理  由
壹、關於證據能力之認定：
    按被告以外之人於審判外之陳述，經當事人於審判程序同意
    作為證據，法院審酌該言詞陳述或書面陳述作成時之情況，
    認為適當者，亦得為證據，刑事訴訟法第159 條之5 第1 項
    定有明文。又傳聞法則之重要理論依據，在於傳聞證據未經
    當事人之反對詰問予以核實，乃予排斥，惟若當事人已放棄
    對原供述人之反對詰問權，於法院審判時表明同意該等傳聞
    證據可作為證據，基於證據資料愈豐富，愈有助於真實發現
    之理念，並貫徹刑事訴訟法修法加重當事人進行主義之精神
    ，確認當事人對於證據能力有處分權之制度，傳聞證據經當
    事人同意作為證據，法院認為適當者，亦得為證據，經查：
一、被告蔡文芳部分：
  (一)、被告蔡文芳及其辯護人爭執證人即被告徐國忠99年6 月11
      日於檢察官訊問時所為證述無任意性，應無證據能力。按
      被告之自白，非出於強暴、脅迫、利誘、詐欺、疲勞訊問
      、違法羈押或其他不正之方法，且與事實相符者，得為證
      據，刑事訴訟法第156 條第1 項定有明文。復按供述證據
      ，特重任意性，故刑事訴訟法第156 條第1 項將被告供述
      之任意性，作為有證據能力之要件。而證人陳述之任意性
      ，同法雖無明文，但本於同一法理，審理事實之法院亦應
      詳加調查，以擔保該證人陳述之信用性。（最高法院100
      年度臺上字第3099號判決可資參照）。此觀刑事訴訟法第
      192 條準用同法第98條及修正後刑事訴訟法第166 條之7
      第2 項第2 款分別規定，訊問證人，應出以懇切之態度，
      不得用強暴、脅迫、利誘、詐欺、疲勞、訊問或其他不正
      之方法；詰問證人不得以恫嚇、侮辱、利誘、詐欺或其他
      不正之方法為之亦可得知。從而證人之陳述，須非出於強
      暴、脅迫、利誘、詐欺或其他不正之方法，且與事實相符
      者，始得採為證據，如果證人之證言，係出於不正之方法
      ，並非自由陳述，即其取得證言之程序，已非適法，則不
      問其陳述內容是否確與事實相符，因其非係適法之證據，
      即不得採為判決基礎（最高法院94年度臺上字第5373號、
      87年度臺上字第59號判決參照）。經查：本件證人即被告
      徐國忠雖於99年6 月11日臺灣屏東地方法院檢察署蔡志明
      檢察官偵訊具結後證稱: 蔡文芳是陳平貴競選時的幹部，
      蔡文芳看那個老人可憐，叫伊跟她拜託，看他要不要，但
      是蔡文芳錢還沒那給伊，蔡文芳叫伊問好了再請錢，蔡文
      芳還跟伊說，要伊去問李潘純是否要錢，如果要錢的話，
      一票給她1 千元，伊之後再跟蔡文芳拿1 千元，但是伊還
      沒有跟蔡文芳拿1 千元，是蔡文芳叫伊去買票的等語（見
      選他卷第66至67頁及第98頁）。惟證人即被告徐國忠嗣於
      99年10月12日同署楊境碩檢察官訊問時具結證稱：伊之前
      說蔡文芳叫伊去和李潘純買票，是因為之前的檢察官說要
      提供1 個人才要放伊回去，是因為那個檢察官說要關伊，
      伊會害怕才那樣說的，伊承認伊有拿1 千元給李潘純，只
      是因為之前的檢察官要伊要1 個人出來，不然要把伊關起
      來，伊不得不說是蔡文芳等語（見選偵卷第20頁）；及於
      本院審理中以證人身分具結證稱：伊要來法院之前，就已
      經在派出所關了一個晚上，檢察官蔡志明說如果沒有講出
      一個人就要把伊關起來，因為家裡還需要伊回去做很多工
      作，萬一被關起來就沒人做伊會怕就編造出來，伊不太記
      得檢察官詳細說什麼，伊只記得檢察官有說不要讓伊回去
      ，伊怕被檢察官關起來，雖然檢察官當時有跟伊說要老實
      講，伊也知道老實講應該要說實話，但是因為檢察官要關
      伊，伊當時會怕，所以才說謊話，伊跟蔡文芳比較熟，所
      以臨時想到蔡文芳，伊在警察局時沒有說是蔡文芳叫伊買
      票的，第二次到地檢署換檢察官時伊就跟檢察官不是蔡文
      芳叫伊去買票的了等語（見本院卷第203 至210 頁）。審
      酌當時案件尚在進行中，且偵查不公開之情形下，證人即
      被告徐國忠對於本案件之偵查情形，及是否會因其證言而
      致被告蔡文芳受刑事訴追均未可知之情況下，於偵查中更
      換檢察官後，即馬上向新承辦檢察官表示其前開證言係虛
      偽，是證人即被告徐國忠於99年6 月11日所為證言，是否
      確無因當時檢察官之壓力而得自由陳述，即非無疑？再經
      本院於準備程序中勘驗99年6 月11日檢察官訊問光碟可知
      ，檢察官先對證人即被告徐國忠告以：「雖然你現在已經
      承認一部份，可是我不會相信這是你自己的錢。因為我辦
      這麼多選舉案件，沒有人一個人是自己拿錢出來買票的，
      真的沒有。所以說你今天想要回去，喔，換取檢察官不要
      押你，你最好老實講，不然的話，我沒辦法，因為我要再
      繼續查下去，查你這個錢是從哪裡來的，啊你願意承認，
      我是覺得很好，啊我說既然願意講，就把它一次交代清楚
      。喔不用為了一個選舉、小選舉，就賠上自己的一生，看
      你家裡面還有小孩嘛，你幾個小孩？」等語（見本院卷第
      155 頁）。復對證人即被告徐國忠告以：「做了既然都已
      經做了，一切講清楚。喔如果真的是誰拿錢給你的，就把
      他講清楚，你講清楚，3 年以上的罪，那檢察官就會知法
      ，你可以減輕其刑，變成1 年半，啊如果查獲、查獲候選
      人，這是可以減輕其刑，喔或免除其刑。那你不要，你如
      果把他是誰交給你這個錢，檢察官就會把他帶回來，帶回
      來，你也可以回去，因為你也供出來來源，我們沒有必要
      再，再繼續看你這邊還要再追你，錢從哪裡來，如果你願
      意講的話。啊如果你不願意講，我只好再繼續去查。」等
      語（見本院卷第155 至156 頁）。末於證人即被告徐國忠
      供出被告蔡文芳後，對證人即被告徐國忠告以：「我會給
      你簽那個蔡文芳到案，我就會讓你交保，你知道嗎，好嗎
      ？不過要讓蔡文芳到案，我就會讓你交保。有意見嗎？你
      先到我們後面拘留室去，我們現在去帶蔡文芳，蔡文芳到
      案之後，就會讓你交保了。」等語（見本院卷第158 至15
      9 頁）。雖檢察官當時訊問採一問一答，口氣平和，且告
      知證人即被告徐國忠應老實說，然證人即被告徐國忠前無
      犯罪前科（此有證人即被告徐國忠之臺灣高等法院被告前
      案紀錄表在卷可查，見本院卷第15頁），因而對於司法機
      關並不熟悉，其受訊問時心中存有恐懼實屬人之常情。再
      審酌其學歷為高中肄業，且現以鐵工為業（此據證人即被
      告徐國忠警詢筆錄記載在卷，見警卷第10頁），以其智識
      程度實無法明確區別檢察署與法院之不同，亦難期其能對
      於決定羈押與否之主體係法官而非檢察官乙情有所了解，
      加以檢察官不斷反覆告以要說出賄金來源才能回去，及於
      證人即被告徐國忠供出被告蔡文芳後，復告以被告蔡文芳
      到案後就讓其回去等情，是縱檢察官有告以證人即被告徐
      國忠應實話實說勿以謊言相對，然綜合考量當時之情境及
      證人即被告徐國忠之心理狀態，實難期證人即被告徐國忠
      能自由陳述，此參酌證人即被告徐國忠於本院審理中證稱
      ：伊只記得檢察官有說不讓伊回去，檢察官接著說什麼伊
      不記得，1 千元確實是伊自己拿給李潘純的，伊當時的確
      是說謊話，伊當時在偵查中若不說的跟真的一樣，檢察官
      怎麼會相信伊等語（見本院卷第203 頁及第213 頁）至明
      ，足見證人即被告徐國忠於99年6 月11日偵訊經具結所為
      之證述，乃因受檢察官以不將其羈押為條件予以利誘而為
      之，並非出於其自由意志所為之陳述，堪認此次證言之取
      得程序並非適法，應予以排除。是揆諸上開法律規定及判
      決說明，證人即被告徐國忠於99年6 月11日檢察官訊問中
      所為證言為欠缺任意性之供述，應認無證據能力，而不得
      採為判決基礎。
  (二)、以下所引用具傳聞證據性質之證據，除證人徐國忠於99年
      6 月11日偵查中所為陳述，經被告蔡文芳及其辯護人，爭
      執證人徐國忠陳述之任意性，並經本院審酌後認應無證據
      能力，而不得採為證據外，就證人李潘純、徐國忠、陳平
      貴、陳長榮於警詢中所為陳述，暨其餘卷附具傳聞證據性
      質之證據，因被告蔡文芳及其辯護人均表示不爭執其證據
      能力（見本院卷第201 頁），且本院審酌該等證據作成時
      之情況證據使用，應屬適當，是依刑事訴訟法第159 條之
      5 之規定，均有證據能力。又所謂證據能力，係指證據得
      提出於法庭調查，以供作認定「犯罪事實」之用，所應具
      備之格式，此乃因在正當法律程序之刑事審判下，刑事訴
      訟法第154 條第2 項規定：「犯罪事實應依證據認定之，
      無證據不得認定其犯罪事實」，明白揭示證據裁判原則，
      而證據裁判原則又以嚴格證明為核心，亦即認定「犯罪事
      實」所憑之證據，須具證據能力，且經合法調查，否則不
      得作為判斷之依據，此經大法官會議釋字第582 號解釋理
      由書闡釋甚詳，則無罪判決因未認定「犯罪事實」，當然
      亦無所謂證據因不符嚴格證明法則，而無證據能力之問題
      ，換言之，證據因無證據能力，而不得作為認定被告犯罪
      事實之證據，但仍無妨作為認定被告無罪之佐證，以及彈
      劾其他證據之用。是上開證人徐國忠於99年6 月11日偵查
      中之證言，雖不具證據能力，而不得作為證據使用，有如
      上述，惟仍非不得作為認定被告蔡文芳無罪之佐證或執之
      彈劾證人徐國忠、李潘純、陳平貴、陳長榮及被告蔡文芳
      陳述之憑信度，附此敘明。
二、被告徐國忠、李潘純部分：
    被告徐國忠對證人蔡文芳、李潘純、陳平貴、陳長榮於警詢
    中所為陳述，暨卷附其他具傳聞證據性質之證據；及被告李
    潘純對證人蔡文芳、徐國忠、陳平貴、陳長榮於警詢中所為
    陳述，暨卷附其他具傳聞證據性質之證據，均表示無意見及
    不爭執（見本院卷第55頁及第201 頁），且迄未於本院言詞
    辯論終結前聲明異議，依刑事訴訟法第159 條之5 第2 項之
    規定，視為被告徐國忠、李潘純2 人均已同意援引作為證據
    ，本院復審酌該等證據作成時之情況及取得過程等節，認為
    以之為證據使用，應屬適當，是依刑事訴訟法第159 條之5
    之規定，均有證據能力。
貳、有罪部分：
一、訊據被告徐國忠於偵查及本院審理中；被告李潘純於警詢、
    偵查及本院審理中對於上開犯罪事實均坦承不諱，互核其言
    ，亦相吻合（被告徐國忠部分見選他卷第65頁、第98頁及本
    院卷第54頁、第228 頁；被告李潘純部分見警卷第13至14頁
    、選他卷第30至32頁及本院卷第54頁、第226 頁），復有李
    潘純指認徐國忠照片（見選他卷第28頁）、徐國忠指認李潘
    純照片（見選他卷第54）等附卷可稽；又陳平貴為前開選舉
    區鄉民代表候選人及證人即同案被告李潘純為前開選舉區有
    投票權之人等情，亦有屏東縣選舉委員會100 年11月2 日屏
    選一字第1000001338號函暨屏東縣萬巒鄉第19屆鄉民代表候
    選人查詢畫面、選舉人名冊及屏東縣各鄉鎮第19屆鄉鎮民代
    表選舉選務工作逐日進度表（見本院卷第233 至239 頁）等
    在卷可證，是足認被告徐國忠與李潘純之任意性自白均與事
    實相符，堪為論罪科刑之依據；本件事證明確，被告徐國忠
    、李潘純2 人犯行均堪以認定，應依法論科。
二、論罪科刑部分：
  (一)、被告徐國忠部分：
      按公職人員選舉罷免法第99條第1 項為刑法第144 條之特
      別規定，故對有投票權人交付賄賂，應僅成立公職人員選
      舉罷免法第99條第1 項之罪。是核被告徐國忠所為，係犯
      公職人員選舉罷免法第99條第1 項之交付賄賂罪。又被告
      徐國忠於偵查中即坦承犯行，應依公職人員選舉罷免法第
      99 條 第5 項前段規定，減輕其刑。爰審酌選舉乃民主政
      治最重要之表徵，須由選民評斷候選人之才德、品行、學
      識、操守、政見而選賢與能，其攸關國家政治之良窳甚鉅
      ，而賄選為敗壞選風之主要根源，不惟抹滅實行民主政治
      之真意，亦影響選舉之公正性與社會之風氣，扭曲選舉制
      度尋求民意之真實性，被告徐國忠交付賄賂之賄選行為，
      顯已影響選舉之公正性，並妨害國家民主政治之正常發展
      ，並考量其行賄之對象及金額、手段平和之賄選情節，及
      其犯罪動機暨其犯後坦承犯行，態度良好等一切情狀，量
      處如主文第1 項所示之刑。再被告徐國忠所犯公職人員選
      舉罷免法第99條第1 項之交付賄賂罪，既經宣告有期徒刑
      之刑，爰依公職人員選舉罷免法第113 條第3 項、刑法第
      37 條 第2 項規定，併宣告褫奪公權4 年。另檢察官雖認
      不宜予被告徐國忠宣告緩刑，惟查被告徐國忠前未曾有犯
      罪，此有臺灣高等法院被告前案紀錄表在卷可憑，其因一
      時失慮，致罹刑典，本件之犯罪情節復尚未至無可原宥之
      程度，犯後並坦承犯行，頗見悔悟之意，經此偵審教訓，
      當知警惕守法，信無再犯之虞，對其所宣告之刑，以暫不
      執行為適當，是併予宣告緩刑5 年。末斟酌被告徐國忠犯
      罪之情形，為促使其日後記取教訓以保持善良品行及建立
      正確法律觀念，爰依刑法第74條第2 項第4 款規定，命被
      告徐國忠應向公庫支付5 萬元之金額。
  (二)、被告李潘純部分：
      核被告李潘純所為，係犯刑法第143 條之第1 項之投票受
      賄罪。又被告李潘純於警詢及偵查中均坦承犯行已如前述
      ，足認其對於受賄犯行，於偵查中自白犯行，應依公職人
      員選舉罷免法第111 條第1 項後段規定，減輕其刑。爰審
      酌被告李潘純為貪圖小利，而收受賄賂，並許以其投票權
      為一定之行使，破壞國家民主政治之正常發展，危害選舉
      風氣，固屬不該，惟考量其犯後已於警詢及偵查中供述犯
      罪經過，並於審判中認罪，兼衡其智識程度、生活狀況等
      一切情狀，量處如主文第2 項所示之刑，並諭知易科罰金
      之折算標準。又被告李潘純係犯刑法分則第6 章之妨害投
      票罪，且經本院宣告如主文第2 項所示之有期徒刑，已詳
      如上述，自應依公職人員選舉罷免法第113 條第3 項規定
      ，宣告被告李潘純褫奪公權1 年。再者，被告李潘純未曾
      有犯罪前科，有臺灣高等法院被告前案紀錄表在卷可參，
      經此偵審程序，應能知所警惕而不致再犯，所宣告之有期
      徒刑，認以暫不執行為適當，並予宣告緩刑3 年。
三、沒收部分：
    按公職人員選舉罷免法第99條第3 項固規定：「預備或用以
    行求期約或交付之賄賂，不問屬於犯人與否，沒收之。」，
    但如其賄賂已交付予有投票權之人收受，因收受者係犯刑法
    第143 條第1 項之投票受賄罪，其收受之賄賂應依同法條第
    2 項之規定沒收之，如全部或一部不能沒收時，追徵其價額
    ，故犯投票行賄罪者，其已交付之賄賂，應依刑法第143 條
    第2 項之規定，於其對向共犯所犯投票受賄罪之從刑宣告追
    徵、沒收，不得再依上開規定沒收。是被告李潘純於99年6
    月初某日，自被告徐國忠處所收受之賄賂1 千元，自應依刑
    法第143 條第2 項於被告李潘純罪刑項下宣告沒收，且因上
    開賄賂為新臺幣現款，自無追徵價額之問題。至扣案之藍白
    色鴨舌帽1 個、現金1 萬8 千5 百元，因無證據證明與本件
    被告徐國忠、李潘純上開犯行有關，爰不予宣告沒收，併此
    敘明。
、無罪部分：
一、公訴意旨略以：被告蔡文芳與徐國忠同為第19屆屏東縣萬巒
    鄉鄉民代表選舉候選人不知情之陳平貴（業經檢察官為不起
    訴處分）之輔選人員，渠等為使陳平貴順利當選，竟基於對
    於有投票權之人交付賄賂之犯意聯絡，推由徐國忠向選民行
    賄，所支付款項由徐國忠先行代墊，事後再向蔡文芳核報請
    款。徐國忠則於民國99年6 月初某日下午4 、5 時許，前往
    屏東縣萬巒鄉○○村○○路28之2 號於本次選舉有投票權之
    李潘純住處，向李潘純尋求支持，並交付賄款1 千元，李潘
    純承諾並將該款收受，因認被告蔡文芳涉犯公職人員選舉罷
    免法第99條第1 項之對於有投票權之人交付賄賂，而約其為
    一定之行使罪嫌等語。
二、公訴意旨認被告蔡文芳涉犯上開幫助詐欺罪嫌，無非以被告
    蔡文芳之供述、證人即被告徐國忠及李潘純之證述等證據資
    料，為其論據。
三、按犯罪事實應依證據認定之，無證據不得認定犯罪事實；又
    不能證明被告犯罪者，應諭知無罪之判決，刑事訴訟法第15
    4 條第2 項及第301 條第1 項分別定有明文。復按刑事訴訟
    法上所謂認定犯罪事實之證據，係指足以認定被告確有犯罪
    行為之積極證據而言，如未能發現相當證據或證據不足以證
    明，自不能以推測或擬制之方法，以為裁判基礎（最高法院
    29年上字第3105號、40年台上字第86號判例意旨參照）。再
    刑事訴訟上證明之資料，無論其為直接或間接證據，均須達
    於通常一般之人均不致有所懷疑，而得確信其為真實之程度
    ，始得據為有罪之認定，若關於被告是否犯罪之證明未能達
    此程度，而有合理懷疑之存在，致使無從形成有罪之確信，
    根據「罪證有疑，利於被告」之證據法則，即不得遽為不利
    被告之認定（最高法院76年度台上字第4986號判例意旨參照
    ）。又按事實審法院對於證據之取捨，依法雖有自由判斷之
    權，然積極證據不足證明犯罪事實時，被告之抗辯或反證縱
    屬虛偽，仍不能以此資為積極證據應予採信之理由（最高法
    院30年上字482 號判例意旨參照）。
四、訊據被告蔡文芳固坦承有於陳平貴之競選服務處幫忙，惟堅
    詞否認有何對於有投票權之人交付賄賂，而約其為一定之行
    使犯行，辯稱：伊並未於99年5 月27日與徐國忠一起吃麵，
    也沒有和徐國忠一起賄選等語，經查：
  (一)、公訴意旨以被告蔡文芳之供述、證人即被告徐國忠、李潘
      純2 人之證述，認被告蔡文芳有對於有投票權之人交付賄
      賂，而約其為一定之行使之犯行，惟被告蔡文芳自始至終
      均否認犯行；證人即被告李潘純僅證稱：99年6 月初徐國
      忠有給伊1 千元要伊支持陳平貴等語（見警卷第13至14頁
      、選他卷第30至33頁及本院卷第54頁），並未提及任何有
      關被告蔡文芳之證言；而證人即被告徐國忠除於99年6 月
      11日檢察官訊問時證稱：蔡文芳是陳平貴競選時的幹部，
      蔡文芳看那個老人可憐，叫伊跟她拜託，看他要不要，但
      是蔡文芳錢還沒那給伊，蔡文芳叫伊問好了再請錢，蔡文
      芳還跟伊說，要伊去問李潘純是否要錢，如果要錢的話，
      一票給她1 千元，伊之後再跟蔡文芳拿1 千元，但是伊還
      沒有跟蔡文芳拿1 千元，是蔡文芳叫伊去買票的等語（見
      選他卷第66至67頁及第98頁）外，其於警詢及本院審理中
      均無證述關於被告蔡文芳行賄犯行之證言，甚或於本院審
      理中承認其於99年6 月11日證言為假（見本院卷第214 頁
      ），且證人即被告徐國忠於99年6 月11日檢察官訊問中所
      為證言業因欠缺任意性，經本院審酌後應認無證據能力，
      而不得採為判決基礎已如前述，是檢察官所提證據均無法
      證明被告蔡文芳確有公訴意旨所指犯行，無從說服本院以
      形成被告蔡文芳有罪之心證，是依罪證有疑、利於被告之
      證據法則，即不得遽為不利於被告蔡文芳之認定。此外，
      本院復查無其他積極證據足資證明被告蔡文芳有何公訴意
      旨所指之對於有投票權之人交付賄賂，而約其為一定之行
      使犯行，揆諸前開規定及判例意旨所示，既不能證明被告
      蔡文芳犯罪，自應為被告蔡文芳無罪之諭知。
據上論斷，應依刑事訴訟法第299 條第1 項前段、第301 條第1
項，公職人員選舉罷免法第99條第1 項、第5 項前段、第111 條
第1 項後段、第113 條第3 項，刑法第11條前段、第143 條、第
41條第1 項前段、第37條第2 項、第74條第1 項第1 款、第2 項
第4 款，刑法施行法第1 條之1 ，判決如主文。
本案經檢察官王光傑到庭執行職務。
中    華    民    國   100    年    11    月    15    日
                  刑事第三庭    審判長法  官  楊宗翰
                                      法  官  許瑜容
                                      法  官  薛侑倫
以上正本證明與原本無異。
如不服本判決應於收受判決後10日內向本院提出上訴書狀，並應
敘述具體理由；其未敘述上訴理由者，應於上訴期間屆滿後20日
內向本院補提理由書（均須按他造當事人之人數附繕本）「切勿
逕送上級法院」。
中    華    民    國   100    年    11    月    15    日
                                      書記官  邱郁芸
附錄本件論罪科刑法條：
公職人員選舉罷免法第99條
對於有投票權之人，行求期約或交付賄賂或其他不正利益，而約
其不行使投票權或為一定之行使者，處3 年以上10年以下有期徒
刑，得併科新臺幣1 百萬元以上1 千萬元以下罰金。
預備犯前項之罪者，處1 年以下有期徒刑。
預備或用以行求期約或交付之賄賂，不問屬於犯人與否，沒收之
。
犯第1 項或第2 項之罪，於犯罪後6 個月內自首者，減輕或免除
其刑；因而查獲候選人為正犯或共犯者，免除其刑。
犯第1 項或第2 項之罪，在偵查中自白者，減輕其刑；因而查獲
候選人為正犯或共犯者，減輕或免除其刑。
中華民國刑法第143條
（投票受賄罪）
有投票權之人，要求、期約或收受賄賂或其他不正利益，而許以
不行使其投票權或為一定之行使者，處3 年以下有期徒刑，得併
科5 千元以下罰金。
犯前項之罪者，所收受之賄賂沒收之。如全部或一部不能沒收時
，追徵其價額。